---
title: "dw-2020-parcial-1"
author: "Tepi"
date: "9/3/2020"
output: rmarkdown::github_document

---

# Examen parcial

Indicaciones generales:

* Usted tiene el período de la clase para resolver el examen parcial.
* La entrega del parcial, al igual que las tareas, es por medio de su cuenta de github, pegando el link en el portal de MiU.


* Pueden hacer uso del material del curso e internet (stackoverflow, etc.). Sin embargo, si encontramos algún indicio de copia, se anulará el exámen para los estudiantes involucrados. Por lo tanto, aconsejamos no compartir las agregaciones que generen. 

## Sección I: Preguntas teóricas.

* Existen 10 preguntas directas en este Rmarkdown, de las cuales usted deberá responder 5. Las 5 a responder estarán determinadas por un muestreo aleatorio basado en su número de carné.

* Ingrese su número de carné en  `set.seed()` y corra el chunk de R para determinar cuáles preguntas debe responder.


```{r, echo=TRUE, cache=TRUE}

set.seed(20190613) 
v<- 1:10
preguntas <-sort(sample(v, size = 6, replace = FALSE ))

paste0("Mis preguntas a resolver son: ",paste0(preguntas,collapse = ", "))

```


### Listado de preguntas teóricas

1. Para las siguientes sentencias de `base R`, liste su contraparte de `dplyr`:
    * `str()`
    * `df[,c("a","b")]`
    * `names(df)[4] <- "new_name"` donde la posición 4 corresponde a la variable `old_name`
    * `df[df$variable == "valor",]`
    
    
2. Al momento de filtrar en SQL, ¿cuál keyword cumple las mismas funciones que el keyword `OR`  para filtrar uno o más elementos una misma columna?
# El keyword que cumple la misma funcion que 'or' es: '|' 

3. ¿Por qué en R utilizamos funciones de la familia apply (lapply,vapply) en lugar de utilizar ciclos?

4. ¿Cuál es la diferencia entre utilizar `==` y `=` en R?
#El simbolo '=' se utiliza para asignar un valor a una variable y el '==' se utiliza representando una equivalencia. 
# ejemplo '='     X = (1,2,3)  es decir que 'x' contiene los valores 1 2 y 3
#Ejemplo '=='       a == b  representando que son iguales

5. ¿Cuál es la forma correcta de cargar un archivo de texto donde el delimitador es `:`?

#Primero se instala y corre la libreria 'readr'
#De la misma utilizaremos la funcion 'read_delim()'
#Dentro de la cual se especifica la direccion del archrchivo y el separador que en este caso es ':'
# ejemplo DF <- read_delim(file(), sep = ':')

6. ¿Qué es un vector y en qué se diferencia en una lista en R?
#Los vectores en R son objetos que puede contener datos numéricos, cadena de caracteres o datos lógicos,etc; pero solo puede tener elementos del homogeneos o del mismo tipo. Una lista en cambio puede tener diferentes objetos y sus elementos pueden ser heterogeneos.

7. ¿Qué pasa si quiero agregar una nueva categoría a un factor que no se encuentra en los niveles existentes?
# R dara un resultado de N/A en la posicion de la nueva categoria ya que no existe en ninguno de los niveles.


8. Si en un dataframe, a una variable de tipo `factor` le agrego un nuevo elemento que *no se encuentra en los niveles existentes*, ¿cuál sería el resultado esperado y por qué?
    * El nuevo elemento
    * `NA`
9. En SQL, ¿para qué utilizamos el keyword `HAVING`?

# El Keyword 'having' se utiliza para filtrar por agrgacion ya que cuando se utilizan agregaciones no se puedee utilizar 'Where'

10. Si quiero obtener como resultado las filas de la tabla A que no se encuentran en la tabla B, ¿cómo debería de completar la siguiente sentencia de SQL?

    * SELECT * FROM A _______ B ON A.KEY = B.KEY WHERE __________ = __________
  
Extra: ¿Cuántos posibles exámenes de 5 preguntas se pueden realizar utilizando como banco las diez acá presentadas?
(responder con código de R.)


## Sección II Preguntas prácticas.


* Conteste las siguientes preguntas utilizando sus conocimientos de R. Adjunte el código que utilizó para llegar a sus conclusiones en un chunk del markdown.

A. De los clientes que están en más de un país,¿cuál cree que es el más rentable y por qué?
#El cliente mas rentable es el 'c53868a0' porque es que tiene mas ingreso operando en mas de 1 pais.

B. Estrategia de negocio ha decidido que ya no operará en aquellos territorios cuyas pérdidas sean "considerables". Bajo su criterio, ¿cuáles son estos territorios y por qué ya no debemos operar ahí?

# Los top 5 territorios con mayor perdida son: 
# 1. 68de9759	- 5.74%
# 2. 8682908b	- 	5.05%
# 3. 45c0376d	-	4.27%
# 4. 0320288f	 -	3.82%
# 5. 4814799f	- 2.67%

#Si se tuviese que eliminar alguno eliminaria los primeros 3 ya que representan perdidas mayores al 4%






### I. Preguntas teóricas


## A



```{r }
library(dplyr)

parcial_anonimo %>%
  group_by(Cliente, Venta) %>%
  summarise(Client_multpais=n_distinct(Pais)) %>% 
  filter(Client_multpais>1) %>% 
  summarise(sum(Venta))
```



## B

```{r }
Perdida <- parcial_anonimo %>% 
  group_by(Territorio) %>% 
  filter(Venta<0) %>% 
  summarise(perdida_terr=sum(Venta))
  
```
```{r}
Ingreso <- parcial_anonimo %>% 
  group_by(Territorio) %>% 
  filter(Venta>0) %>% 
  summarise(Venta_terr=sum(Venta))
```
```{r}
Tabla <- left_join(Ingreso,Perdida, by = "Territorio")
```

```{r}
library(formattable)

Tabla %>% 
  mutate(Porcentaje = percent((-perdida_terr)/Venta_terr)) %>% 
  arrange(-Porcentaje)
```

